最高法院民事裁定　　　　　　　　九十四年度台抗字第三二號
　　再 抗告 人　乙○○即陳.
　　　　　　　　　　　　　　　.
　　訴訟代理人　嘉益律師
上列再抗告人因與相對人甲○○間強制執行聲明異議事件，對於
中華民國九十三年十月十九日台灣高等法院台南分院裁定（九十
三年度抗字第五六二號），提起再抗告，本院裁定如下：
    主  文
再抗告駁回。
再抗告程序費用由再抗告人負擔。
    理  由
本件再抗告人以其為台灣台南地方法院（下稱台南地院）九十二
年度執字第三五七七二號強制執行事件所拍賣之債務人楊西所
有如該院裁定附表（下稱附表）編號三、四所示土地（下稱系爭
土地）之共有人，依土地法第三十四條之一第四項規定及該拍賣
公告附表備註欄第五點：「編號三、四、六土地係拍賣應有部分
，共有人有優先承買權，拍定後不點交；共有人主張優先承買權
時，應連同土地建物一併承買，拍定人不得拒絕」之記載，行使
優先承購權，主張其對系爭土地及其上建物，即該附表編號四所
示之建物全部（下稱系爭建物）有單獨優先承購權，而對台南地
院於民國九十三年八月二十五日所發命拍定人即相對人繳納價金
之執行命令聲明異議。經台南地院以系爭建物坐落之基地，尚及
於相對人得標之附表編號一、二、五號所示之土地，因相對人已
表示願按系爭建物占有土地之面積比例與再抗告人共同買受系爭
建物，再抗告人自無排除相對人按系爭建物占有土地之面積比例
共同買受系爭建物之權利。乃裁定駁回再抗告人異議之聲明。再
抗告人不服，提起抗告。原法院以：土地共有人對於土地上之建
物主張優先承購權時，不為拍定之解除條件僅於其共有土地之範
圍內成就。原拍賣公告附表備註欄第五點之拍賣條件，並不能使
土地共有人於行使優先承購權時，可取得大於其原權利範圍之權
利。故相對人及再抗告人既均表示有買受系爭建物之意願，相對
人亦已表示願按系爭建物占有土地之面積比例，與再抗告人共同
買受系爭建物，則依土地法第三十四條之一第四項規定，及為發
揮不動產經濟效能所定之拍賣條件，再抗告人於行使土地優先承
購權時，就系爭建物即應按其對基地所占之權利比例與相對人共
同承受之，以兼顧雙方之權益。且系爭建物由再抗告人與相對人
依序以一萬分之四一三五、一萬分之五八六五之比例共同買受後
，雙方亦可依民法第八百十八條、第八百十九條第一項規定為使
用、收益或自由處分其應有部分，尚無礙於系爭建物之整體使用
及其經濟效益。因認再抗告人主張系爭建物應由其單獨優先承買
，為無理由而裁定駁回其抗告。經核於法並無違誤。再抗告意旨
，猶執前詞，指摘原裁定不當，聲明廢棄，非有理由。
據上論結，本件再抗告為無理由。依強制執行法第三十條之一，
民事訴訟法第四百九十五條之一第一項、第四百四十九條第一項
、第九十五條、第七十八條，裁定如主文。
中　　華　　民　　國　九十四　年　　一　　月　 十三 　日
                      最高法院民事第五庭
                          審判長法官  蘇　茂　秋
                                法官  朱　建　男
                                法官  蘇　達　志
                                法官  陳　碧　玉
                                法官  劉　延　村
      本件正本證明與原本無異
                                      書  記  官
中　　華　　民　　國　九十四　年　　一　　月　二十五　日
                                                      Ｑ
